臺灣臺北地方法院民事判決　　　　　　　95年度簡上字第87號
上　訴　人　丙○○
訴訟代理人　乙○○
被上訴人　　丁○○
訴訟代理人　甲○○
上列當事人間請求侵權行為損害賠償事件，上訴人對於中華民國
94年12月23日臺灣臺北地方法院臺北簡易庭94年度北簡字第4247
9號第一審判決提起上訴，本院判決如下：
    主  文
原判決關於駁回上訴人後開第二項之訴部分之裁判廢棄。
被上訴人應再給付上訴人新臺幣壹萬元，及自民國九十四年九月
二十一日起至清償日止，按年息百分之五計算之利息。
其餘上訴駁回。
第二審訴訟費用新臺幣陸仟陸佰壹拾伍元由被上訴人負擔百分之
二即新臺幣壹佰拾貳元，餘由上訴人負擔。
    事實及理由
一、上訴人起訴主張：伊於民國93年10月20日上午6時40分許，
    騎乘第三人俊成有限公司所有之機車正由臺北市市○○道由
    西向東向行，行經臺北市○○○路與市○○道○○路口，為
    沿臺北市○○○路由北往南方向行駛之被上訴人駕駛車號DD
    -6858號自用小客車闖紅燈撞上，致受有全身多處肌肉挫傷
    之傷害、機車損壞，支出醫藥費4,500元、交通事故鑑定費
    3,000元及覆議費2,000元，因無法工作受有7個月薪資損失
    154,000元，並應賠償慰撫金30萬元，爰依侵權行為之法律
    關係請求被上訴人486,500元，及自刑事附帶民事訴訟起訴
    狀繕本送達被上訴人翌日起至清償日止，按年息5%計算之利
    息判決（原審判命被上訴人給付上訴人58,620元，及自94年
    9 月21日起至清償日止，按年息5%計算利息，並駁回其餘之
    訴，上訴人就敗訴部分中關於無法工作損失不足額121,000
    元，及精神慰撫金不足額280,000元部分不服提起上訴，其
    餘敗訴部分，未據聲明不服，不在本院審理範圍），並聲明
    ：(一)原判決不利於上訴人部分廢棄。(二)上開廢棄部分，被上
    訴人應再給付上訴人401,000元，及自94年9月21日起至清償
    日止，按年息5%計算之利息。
二、被上訴人方面：伊雖駕車撞傷上訴人致渠受傷，也因此遭刑
    事判決，但上訴人工作損失時間之認定，依國立臺灣大學醫
    學院附設醫院（下稱臺大醫院）診斷證明書，以原審判准之
    6 週較適當，上訴人主張7個月無法工作，並未舉證，且請
    求再給付121,0 00元，亦顯然過高。而精神慰撫金部分，伊
    為受僱司機，一個月收入3萬元，收入不豐，上訴人請求之
    慰撫金應以原審所核之2萬元為適當，上訴人請求再給付280
    ,000 元之主張，顯無理由等語，資為抗辯。並於本院答辯
    聲明：上訴駁回。
三、上訴人主張被上訴人於上開時、地，駕車違規闖紅燈撞上其
    所騎乘之機車，致渠受有傷害，而被上訴人所涉犯過失傷害
    等罪嫌，業經臺灣高等法院以94年度交上易字第271號判決
    有期徒刑3月，如易科罰金以銀元300元折算1日確定在案等
    情，有臺灣高等法院以94年度交上易字第271號刑事判決附
    卷可稽，且為兩造所不爭執，堪信為真實。
四、按因故意或過失不法侵害他人之權利者，負損害賠償責任，
    又不法侵害他人身體或健康者，對於被害人因此喪失或減少
    勞動能力或增加生活上之需要時，應負損害賠償之責，民法
    第184條第1項前段、第193條第1項分別定有明文。被上訴人
    駕車違規闖紅燈撞上訴人機車，致上訴人受有上開傷害，被
    上訴人對本件車禍事故之發生既應負完全過失責任，且其過
    失與上訴人之傷害間具有相當因果關係，上訴人本於侵權行
    為法則請求被上訴人負損害賠償責任，自屬有據，茲就上訴
    人請求賠償之項目及金額，是否應予准許，分述如后：
  (一)上訴人請求被上訴人再給付工作損失121,000元部分：
    按侵權行為損害賠償之請求權，以受有實際損害為要件，若
    絕無損害，亦即無賠償可言（最高法院81年度台上字第2747
    號判決意旨參照）。經查，上訴人雖於93年10月20日因本件
    車禍，經送至臺大醫院初步診斷為全身多處肌肉挫傷，並於
    當日即離院，此有臺大醫院93年10月22日診斷證明書在卷可
    參（見本院94年度交附民字第116號卷[下稱本院交附民卷]
    第6頁），而其後僅於94年1月6日至骨科複診1次，其所受傷
    害為左肩、右腕及右膝多處挫傷，並無骨折等情，有臺大醫
    院94年12月8日函附卷可考（見原審卷第17頁），堪認上訴
    人所受傷勢輕微。至上開傷害對上訴人工作之影響程度，上
    開函文固稱對粗重工作者的工作限制較大，然就上訴人所述
    之受傷前從事引擎修復工作而言，尚難謂係相當粗重之工作
    。且參酌上開函文所載：「對輕便工作者之工作能力限制較
    少，一般而言，疼痛約在2週左右消除」等語，及上訴人於
    94年1月6日起臺大醫院骨科複診後即未再就診，暨上訴人於
    94年4月14日即赴加拿大就學等情，有入出境資料存卷足稽
    （見原審卷第10頁），可見本件交通事故對上訴人之影響不
    大。次查，上訴人主張因車禍受傷，不能工作之期間為7個
    月，固於原審提出上揭臺大醫院93年10月22日診斷證明書為
    證，並於上訴程序中提出加拿大醫療收據4紙暨認證書、臺
    大醫院95年5月30日診斷證明書（見本院卷第65至75頁）、
    95年6月8日診斷證明書（見本院卷第95頁）為證，惟上開加
    拿大醫療收據所載均為上訴人在94年8月至95年1月內科出診
    （MEDICIAL VISIT）所支出之費用，而該2紙診斷證明書所
    診斷病名分別為右腕及左肩肌腱炎、及雙側手腕肌腱炎，非
    但距本件車禍發生時已逾10個月至1年8個月，且病名科別均
    與初步診斷時之全身多處肌肉挫傷無關，難謂與本件車禍有
    何因果關係，應認本件事故對上訴人之影響不大，其不能工
    作之期間以6週為宜，原審判命被上訴人給付上訴人不能工
    作之薪資損失33,000元，並無違誤。從而，上訴人主張其不
    能工作之期間為7個月，據此請求被上訴人再給付其不能工
    作之損失121,000元，顯非有據，不應准許，應予駁回。
  (二)上訴人請求被上訴再給付精神慰撫金280,000元部分：
    按不法侵害他人之身體、健康、名譽、自由、信用、隱私、
    貞操，或不法侵害其他人格法益而情節重大者，被害人雖非
    財產上之損害，亦得請求賠償相當之金額，民法第195條第1
    項定有明文。又按慰藉金之賠償須以人格權遭遇侵害，使精
    神上受痛苦為必要，其核給之標準因與財產上損害之計算不
    同，然非不可斟酌雙方身分資力與加害程度，及其他各種情
    形核定相當之數額（最高法院51年度台上字第223號判例資
    參照）。查上訴人遭被上訴人駕車撞上，致身體全身多處肌
    肉挫傷，精神應受相當之痛苦，惟其傷勢堪稱輕微，已如上
    述，而上訴人高中學歷，93年度有收入138,881元，有扣繳
    憑單可證（見本院交附民卷第7頁），被上訴人為大專學歷
    ，93年度所得額為346,475元，有綜合所得申報書暨核定通
    知書在卷可稽（見本院卷第48至53頁），及被上訴人有士地
    、房屋各1筆，投資3筆，亦有稅務電子閘門財產所得調件明
    細表附卷足稽（見本院卷第38至42頁），以及被上訴人迄今
    仍未與其和解等情狀，認上訴人請求被上訴人給付300,000
    元慰撫金部分，尚屬過高，應核減為30,000元，方屬公允，
    是上訴人慰撫金之請求在此範圍內，為有理由，應予准許。
    逾此範圍之請求則不應准許。準此，扣除原審判命被上訴人
    給付精神慰撫金20,000元，被上訴人應再給付上訴人精神慰
    撫金10,000元。
五、綜上而論，上訴人依民法第184條第1項前段、第195條第1項
    前段侵權行為之法律關係，除原審判決命給付之58,620元，
    請求命被上訴人再給付401,000元及法定利息中10,000元及
    自起訴狀繕本送達翌日即94年9月21日起至清償日止，按年
    息5%計算之利息，為有理由，應予准許，逾此部分之請求，
    則屬無據，應予駁回。原審就上開應准許部分，為上訴人敗
    訴之判決，尚有未洽。上訴人上訴指摘原判決此部分不當，
    就對其不利之部分求予廢棄改判，為有理由。爰由本院就此
    部分予以廢棄，改判如主文第2項所示。至其餘上訴，不應
    准許。
六、本件事證已臻明確，兩造其餘之攻擊防禦方法及所提之證據
    ，經審酌後認均無礙判決之結果，爰不予一一論述，附此敘
    明。
七、據上論結，本件上訴人之上訴為一部有理由、一部無理由，
    爰依民事訴訟法第436條之1第3項、第449條第1項、第450
    條、第79條，判決如主文。
中　　華　　民　　國　　96　　年　　3 　　月　　21　　日
                 民事第三庭    審判長法　官　吳光釗
                 　　　　　　　　　　法　官  賴錦華
                 　　　　　　　　　　法　官  曾啟謀
以上正本係照原本作成
本判決不得上訴
中　　華　　民　　國　　96　　年　　3 　　月　　21　　日
                           　        書記官　王月伶
